臺灣高等法院高雄分院刑事判決　　　　99年度上訴字第1503號
上　訴　人
即　被　告　林侑徵
指定辯護人　本院公設辯護人　李佩娟
上列上訴人因毒品危害防制條例等案件，不服臺灣高雄地方法院
99年度訴字第174 號中華民國99年7 月15日第一審判決（起訴案
號：臺灣高雄地方法院檢察署98年度偵字第37405 號），提起上
訴，本院判決如下：
     主  文
原判決撤銷。
林侑徵犯如附表一所示之罪共伍罪，各處如附表一所示之刑；應
執行有期徒刑拾年，扣案如附表二所示之物均沒收；未扣案之販
賣毒品所得新台幣陸萬伍仟元沒收，如全部或一部不能沒收時，
以其財產抵償之。
     事  實
一、林侑徵明知安非他命、K 他命（愷他命）分別為毒品危害防
    制條例所列管之第二、三級毒品，且亦為藥事法所規定之禁
    藥，不得非法販賣或轉讓，竟分別：(一)基於販賣第三級毒品
    之犯意，於98年8 月間某日，在高雄市某不詳地點，以如附
    表二編號2 所示之行動電話為連絡之工具，以新臺幣（下同
    ）4000元之代價，賣出K 他命10公克予吳進元1 次；(二)基於
    販賣第三級毒品之犯意，於98年9 月29日凌晨某時，在高雄
    市○○區○○街165 號鄭啟豐住處，以如附表二編號2 所示
    之行動電話為連絡之工具，以每包290 元，合計58000 元之
    代價，賣出K 他命200 包予鄭啟豐1 次；(三)基於販賣第三級
    毒品之犯意，於98年10月27日下午某時，在高雄市○○區○
    ○路59巷1 號12樓林侑徵住處，以如附表二編號2 所示之行
    動電話為連絡之工具，以3000元之代價，賣出K 他命5 公克
    予綽號「蚊子」之不詳成年女子1 次；(四)基於販賣第三級毒
    品牟利之犯意，於民國98年12月9 日前之某時，在瑞豐夜市
    附近，以每公克300 元之代價，向綽號「龍仔」販入K 他命
    3 包（如附表二編號1 所示）；(五)基於轉讓禁藥之犯意，於
    98 年12 月間某日，在高雄市○○區○○路59巷1 號12樓林
    侑徵住處，轉讓安非他命4 小包予吳宗恩1 次（無證據證明
    淨重達10公克以上）。嗣於98年12月9 日16時40分許，警方
    據報至林侑徵住處實施搜索，當場扣得林侑徵所有如附表二
    、三所示之物品，以及在吳宗恩處扣得吳宗恩施用所餘之安
    非他命4 小包（毛重1.75公克）而查知上情。林侑徵於偵查
    及審理中均自白上開犯行。
二、案經高雄市政府警察局移送台灣高雄地方法院檢察署檢察官
    偵查起訴。
     理  由
壹、證據能力部分：
  (一)按被告以外之人於審判外之言詞或書面陳述，除法律有規定
    者外，不得作為證據；又被告以外之人（包括證人、鑑定人
    、告訴人、被害人及共同被告等）於審判外之陳述雖不符刑
    事訴訟法第159 條之1 至之4 等四條之規定，而經當事人於
    審判程序同意作為證據，法院審酌該言詞陳述或書面陳述作
    成時之情況，認為適當者，亦得為證據；當事人、代理人或
    辯護人於法院調查證據時，知有刑事訴訟法第159 條第1 項
    不得為證據之情形，而未於言詞辯論終結前聲明異議者，視
    為有前項之同意；刑事訴訟法第159 條第1 項、第159 條之
    5 分別定有明文。本判決認定事實所引用之證據資料，其中
    各項言詞或書面等傳聞證據部分，縱無刑事訴訟法第159 條
    之1 至第159 條之4 或其他規定之傳聞證據例外情形，亦業
    經本院於行準備程序及第一次審理時予以提示並告以要旨，
    檢察官及被告、辯護人均表示同意作為證據，或無意見而不
    予爭執，且迄至第一次言詞辯論終結前亦均未聲明異議，本
    院審酌上開證據資料製作時之情況，較無人情施壓或干擾，
    亦無不當取供之情形，復查無違法不當或證明力明顯過低之
    瑕疵，認為以之作為證據應屬適當，揆諸前開法律規定與說
    明，依刑事訴訟法第159 條之5 規定，認前揭證據資料均有
    證據能力。
  (二)當事人已於準備程序或審判期日明示同意以被告以外之人於
    審判外之陳述作為證據，而其意思表示又無瑕疵時，該被告
    以外之人於審判外之陳述，雖不符刑事訴訟法第159 條之1
    至159 條之4 之規定，但除法院尚未進行該證據之調查，而
    他造當事人復未提出異議，且法院認為撤回同意係屬適當而
    准予撤回者外，基於訴訟程序安定性、確實性之要求，自應
    賦予證據能力，不許當事人事後任意撤回同意；最高法院96
    年度台上字第1284號、99年度台上字第717 號判決可供參考
    。本件辯護人於本院第2 次言詞辯論時，雖否認證人吳進元
    、鄭啟豐於警詢中陳述之證據能力。然查被告林侑徵、原審
    辯護人、原審檢察官於原審審理時均表示同意作為證據，或
    無意見而不予爭執；復於本院行準備程序及第一次審理時予
    以提示並告以要旨，檢察官及被告、辯護人均表示同意作為
    證據，或無意見而不予爭執，且迄至第一次言詞辯論終結前
    亦均未聲明異議；依上開說明，自不許撤回該同意之表示。
    查被告辯護人於本院第2 次言詞辯論時，在被告林侑徵已經
    於準備程序中明示同意為證據之情況下，否認證人吳進元、
    鄭啟豐於警詢中陳述之證據能力，核與被告本人林侑徵之意
    見不符，而檢察官則表示有證據能力，不同意辯護人之意見
    ；且本案上開吳進元、鄭啟豐警詢之陳述，並已經原審審理
    及本院第1 次審理中調查完畢，依上開意旨，自不許被告辯
    護人之事後任意翻異，撤回同意（更何況辯護人之地位在訴
    訟法上亦非屬當事人）。是證人吳進元、鄭啟豐於警詢中陳
    述，依法均有證據能力。
貳、實體部分：
一、上開犯罪事實，迭經上訴人即被告林侑徵於警詢、偵查、原
    審審理及本院行準備程序中坦承不諱；又上開犯罪事實一之
    (一)至(二)部分之犯行，並經證人吳進元、鄭啟豐於警詢中證述
    明確，且有如附表二編號2 之行動電話通聯紀錄表1 份在附
    卷可憑（見警卷第113 頁），並有如附表二編號2 之行動電
    話扣案可佐；上開犯罪事實一之(三)部分，另有被告與綽號「
    蚊子」之人之通話監聽譯文附卷可參（見警卷第11頁、本院
    卷第97頁譯文），以及如附表二編號2 之行動電話扣案可證
    ；上開犯罪事實一之(四)部分之犯行，並有扣押如附表二編號
    1 所示之粉末3 包物扣案可憑，而該3 包粉末經送驗結果確
    含K 他命之成分（分別為驗前淨重98.204公克，驗後淨重
    98.199公克、驗前淨重100.701 公克，驗後淨重100.696
    公克、驗前淨重99.372公克，驗後淨重99.367公克），有
    高雄醫學大學附設中和紀念醫院檢驗報告3 紙在卷可查（見
    原審卷第89─91頁），而上開3 包含K 他命之粉末，其數量
    將近300 公克，十分龐大，顯非供自己吸食之用；至上開犯
    罪事實一之(五)部分之犯行，亦經證人即同案被告吳宗恩於警
    詢中證述無誤，並有吳宗恩施用所餘之安非他命4 小包（毛
    重1.75公克）可資佐證。而被告及證人吳宗恩既對於毒品均
    有相當之熟識，當無不能分辨毒品安非他命，其等既一致指
    稱所轉讓之物品為安非他命，自無誤認之理。此外復有扣押
    如附表二編號3 、4 、5 、6 之含甲基安非他命及K 他命之
    晶體1 包、含K 他命之粉末5 包、含K 他命之K 他命副料1
    包，以及供分裝毒品之電子磅秤2 台可供佐證。而毒品K 他
    命之價格不低，取得不易，凡為販賣之不法行為者，苟無利
    可圖，應無甘冒持有毒品遭查獲之極大風險，從事此買賣工
    作，是其販入之價格必較售出之價格低廉，而有從中賺取買
    賣差價牟利之意圖及事實，應屬符合論理法則而不違背社會
    通常經驗之合理判斷，且被告林侑徵於警詢中亦坦承：「販
    賣至被警方查獲時，共賺取12萬元左右」（見37405 號偵查
    卷第23頁），因而被告上開販賣K 他命之犯行，當具有營利
    之意圖，已屬灼然。被告辯護人於本院最後辯論期日時，就
    犯罪事實(一)及(四)等2 部分，空言翻異，顯係卸責之詞，核無
    足採。綜上所述，被告罪證已很明確，其販賣第三級毒品K
    他命及轉讓禁藥安非他命之犯行，均堪以認定。
二、按毒品危害防制條例已於98年5 月20日修正公佈，又因本次
    修法並未明定法律生效施行日期，致關於本次修正毒品危害
    防制條例條文應自何時起生效施行發生爭議。雖毒品危害防
    制條例第36條明定「本條例自公布後6 個月施行」，惟查：
    毒品危害防制條例第36條係該條例係於92年7 月9 日修正時
    所制定，其立法理由謂：「依本條例新修正之規定，法務部
    需會同衛生署成立審議委員會每3 個月定期檢討調整毒品之
    分級及品項，而本次新增第四級毒品，有需要在新法施行前
    先經該審議會檢討後再調整公佈，且依修正條文亦有必要再
    訂定相關子法及修正相關法規，以配合本條例之施行，故亦
    有需要預留適當緩衝期，以利訂頒相關子法及相關法規之配
    合修正」，是前揭毒品危害防制條例第36條所稱「自公布後
    6 個月施行」之法律，即應專指92年7 月9 日該次全面修正
    毒品危害防制條例之條文，而該條於毒品危害防制條例本次
    修正時並未再做修訂或變更，於立法理由亦未說明本次修正
    條文係依該條例第36條規定，於修正後6 個月始生效之要旨
    ，故應認本次毒品危害防制條例之修正並未訂定生效日期，
    從而毒品危害防制條例98年5 月20日修正公布之條文，當適
    用中央法規標準法第13條規定，認為應自公布日起算第3 日
    生效，該條例係自98年5 月20日修正公布，則生效施行日即
    應為同年月22日，因此本件被告之犯行於該條例施行後，自
    無新舊法比較之問題。
三、按K 他命係毒品危害防制條例第2 條第2 項第3 款所明定之
    第三級毒品，不得持有、轉讓及販賣，又安非他命為第二級
    毒品，並經行政院衛生署於75年7 月11日以衛署藥字第5976
    27號重申公告禁止使用在案，迄未變更，仍應認屬藥事法第
    22條第1 項第1 款所列之禁藥，故行為人明知為禁藥即安非
    他命而轉讓予他人者，除成立毒品危害防制條例第8 條第2
    項之轉讓第二級毒品罪外，亦構成藥事法第83條第1 項之轉
    讓禁藥罪，此係屬同一犯罪行為而同時有二種法律可資處罰
    之「法規競合」情形，應依「重法優於輕法」、「後法優於
    前法」等法理，擇一處斷，而毒品危害防制條例第8 條第2
    項轉讓第二級毒品罪之法定本刑為「6 月以上5 年以下有期
    徒刑，得併科新臺幣70萬元以下罰金」，而93年4 月21日修
    正後藥事法第83條第1 項轉讓禁藥罪之法定本刑為「7 年以
    下有期徒刑，得併科新臺幣500 萬元以下罰金」，故除有轉
    讓之第二級毒品達毒品危害防制條例第8 條第6 項之一定數
    量，經依法加重其刑，致該法定刑較藥事法第83條第1 項之
    法定刑為重之情形外，因藥事法第83條第1 項為後法，且為
    重法，應優先適用藥事法處罰（最高法院96年台上字第3582
    號判決意旨參照）。是核被告上開所為，係分別犯毒品危害
    防制條例第4 條第3 項之販賣第三級毒品罪及藥事法第83條
    第1 項之轉讓禁藥罪。被告持有第三級毒品及持有禁藥安非
    他命之低度行為，均為其後販賣或轉讓之高度行為所吸收，
    均不另論罪。所為上開販賣第三級毒品4 次及轉讓禁藥1 次
    之犯行，均犯意各別，行為互異，應分論併罰。又本件被告
    上開犯毒品危害防制條例第4 條第3 項之販賣第3級 毒品犯
    行4 罪，經其於偵查及審判中自白，應依毒品危害防制條例
    第17條第2 項之規定各減輕其刑，至轉讓安非他命部分，因
    係論以轉讓禁藥罪，不能割裂適用，自無從依毒品危害防制
    條例第17條第2 項之規定減輕其刑，併此明。
四、原審據以論罪科刑，固非無見。惟查：(一)扣押如附表二編號
    3 、4 、6 所示之之含甲基安非他命及K 他命之晶體1 包、
    含K 他命之粉末5 包、含K 他命之K 他命副料1 包，經送鑑
    定結果，均有K 他命成分，有高雄醫學大學附設中和紀念醫
    院檢驗報告附卷可參（見原審卷第88、93至97、100 頁），
    此部分為查獲被告所有之第三級毒品，應依刑法第38條第1
    項第1 款之規定沒收，原判決漏未諭知，尚有未合；(二)扣押
    如附表二編號5 所示之電子磅秤2 台，係被告所有，供被告
    販賣K 他命分裝之用，已經被告於原審審理中供述甚明，此
    部分應依毒品危害防制條例第19條第1 項規定沒收，原審就
    此部分未於犯罪事實(一)至(三)各販賣毒品罪下諭知沒收，亦有
    未洽；(三)扣押如附表二編號5 所示之電子磅秤2 台，為被告
    所有，就犯罪事實(四)部分，因係於購入時尚未使用分裝即被
    查獲，應認供被告販賣K 他命預備分裝之用，此部分應依刑
    法第38條第1 項第2 款之規定沒收，原判決原審就此部分未
    於犯罪事實(四)販賣毒品罪諭知之刑下諭知沒收，亦有未當；
    被告上訴意旨，以原審量刑過重，指摘原判決不當，雖無理
    由，但原判決既有上開可議之處，自仍應由本院將原判決撤
    銷改判。爰審酌被告不僅藉以謀圖暴利，且復殘害他人身心
    不淺，對於國家民族之發展有莫大之妨礙，所為實屬不該，
    惟犯後坦承犯行，態度尚佳，又參之其販賣毒品及轉讓禁藥
    之數量、金額均非甚鉅，顯非屬大盤或中盤交易之毒販，惡
    性尚非重大及其他等一切情狀，分別量處如附表一所示之之
    刑，並定其應執行之刑如主文第2 項所示。扣案如附表二編
    號1 、3 、4 、6 所示之物，係第三級毒品，均為違禁物，
    應依刑法第38條第1 項第1 款規定，於最後諭知之販賣第三
    級毒品罪宣告之刑項下為沒收之諭知；扣案如附表二編號2
    所示之物，係被告所有，作為販賣毒品時連繫所用之物，就
    犯罪事實(一)、(二)、(三)部分宣告之刑項下，依毒品危害條例第
    19條第1 項規定宣告沒收（犯罪事實(四)部分，並未以該手機
    連絡，毋須沒收）；扣案如附表二編號5 所示之電子磅秤2
    台，係被告所有，供分裝毒品所用之物，此部分應依毒品危
    害防制條例第19條第1 項規定，於犯罪事實(一)至(三)各販賣毒
    品罪下諭知沒收；另就犯罪事實(四)部分，因毒品係於購入時
    尚未使用電子磅秤即被查獲，應認供被告販賣K 他命預備分
    裝之用，此部分應依刑法第38條第1 項第2 款之規定沒收。
    又未扣案之販賣毒品所得分別為4000元、58000 元、3000元
    （合計65000 元），並未扣案仍應依毒品危害防制條例第19
    條第1 項之規定分別於各主刑項下宣告沒收，如全部或一部
    不能沒收時，以被告之財產抵償之，並應併執行之；至於如
    附表三所示之扣案物品，均無證據證明與本件被告上開販賣
    毒品及轉讓禁藥之犯行有關，爰均不予宣告沒收，併此敘明
    。
五、被告經合法傳喚，無正當之理由不到庭，爰不待其陳述，逕
    行判決。
據上論結，應依刑事訴訟法第369 條第1 項前段、第371 條、第
364 條、第299 條第1 項前段，毒品危害防制條例第4 條第3 項
，第17條第2 項、第19條第1 項，藥事法第83條第1 項，刑法第
11 條 、第51條第5 款、笫38條第1 項第1 款、第2 款，判決如
主文。
本案經檢察官郭振昌到庭執行職務。
中    華    民    國   100    年    1     月    27    日
                刑事第五庭    審判長法  官  曾永宗
                                    法  官  鍾宗霖
                                    法  官  任森銓
以上正本證明與原本無異。
如不服本判決應於收受本判決後10日內向本院提出上訴書狀，其
未敘述上訴理由者，並得於提起上訴後10日內向本院補提理由書
狀（應附繕本）。
中    華    民    國   100    年    1     月    27    日
                                    書記官  呂素珍
附錄本判決論罪科刑法條：
毒品危害防制條例第4條
製造、運輸、販賣第一級毒品者，處死刑或無期徒刑；處無期徒
刑者，得併科新臺幣 2 千萬元以下罰金。
製造、運輸、販賣第二級毒品者，處無期徒刑或 7 年以上有期
徒刑，得併科新臺幣 1 千萬元以下罰金。
製造、運輸、販賣第三級毒品者，處 5 年以上有期徒刑，得併
科新臺幣 5 百萬元以下罰金。
製造、運輸、販賣第四級毒品者，處 3 年以上 10 年以下有期
徒刑，得併科新臺幣 3 百萬元以下罰金。
製造、運輸、販賣專供製造或施用毒品之器具者，處 1 年以上
 7 年以下有期徒刑，得併科新臺幣 1 百萬元以下罰金。
前五項之未遂犯罰之。
藥事法第83條
明知為偽藥或禁藥，而販賣、供應、調劑、運送、寄藏、牙保、
轉讓或意圖販賣而陳列者，處7 年以下有期徒刑，得併科新臺幣
5 百萬元以下罰金。
犯前項之罪，因而致人於死者，處7 年以上有期徒刑，致重傷者
，處3 年以上12年以下有期徒刑。
因過失犯第1 項之罪者，處2 年以下有期徒刑、拘役或科新臺幣
30萬元以下罰金。
第1 項之未遂犯罰之。
附表一：
┌──┬─────────────┬────────────────────┐
│編號│犯罪事實及主文            │刑度                                    │
├──┼─────────────┼────────────────────┤
│ 1  │如犯罪事實欄一之（一）    │處有期徒刑貳年拾月，扣案如附表二編號2、5│
│    │犯販賣第三級毒品罪        │所示之物沒收；未扣案販賣毒品所得新台幣肆│
│    │                          │仟元沒收，如全部或一部不能沒收時，以其財│
│    │                          │產抵償之。                              │
├──┼─────────────┼────────────────────┤
│ 2  │如犯罪事實欄一之（二）    │處有期徒刑年貳月，扣案如附表二編號2、5│
│    │犯販賣第三級毒品罪        │所示之物沒收，未扣案販賣毒品所得新台幣伍│
│    │                          │萬捌仟元沒收，如全部或一部不能沒收時，以│
│    │                          │其財產抵償之。                          │
├──┼─────────────┼────────────────────┤
│ 3  │如犯罪事實欄一之（三）    │處有期徒刑貳年柒月，扣案如附表二編號2、5│
│    │犯販賣第三級毒品罪        │所示之物沒收，未扣案販賣毒品所得新台幣│
│    │                          │仟元沒收，如全部或一部不能沒收時，以其財│
│    │                          │產抵償之。                              │
├──┼─────────────┼────────────────────┤
│ 4  │如犯罪事實欄一之（四）    │處有期徒刑貳年柒月，扣案如附表二編號1、3│
│    │犯販賣第三級毒品罪        │、4 、5、6 所示之物均沒收。             │
├──┼─────────────┼────────────────────┤
│ 5  │如犯罪事實欄一之（五）    │處有期徒刑壹年貳月。                    │
│    │犯轉讓禁藥罪              │                                        │
└──┴─────────────┴────────────────────┘
附表二：
┌─┬───────────────────────────┐
│編│扣押之物品                                            │
│號│                                                      │
├─┼───────────────────────────┤
│1 │含K 他命之粉末3 包，檢驗結果分別為：驗前淨重98.204公│
│  │克，驗後淨重98.199公克、驗前淨重100.701 公克，驗後淨│
│  │重100.696 公克、驗前淨重99.372公克，驗後淨重99.367公│
│  │克（林侑徵扣押物品清單編號02部分）。                  │
├─┼───────────────────────────┤
│2 │NOKIA 6120手機（序號：000000000000000 ）1 支含遠傳門號│
│  │卡1 張（0000000000）。                                │
├─┼───────────────────────────┤
│3 │含甲基安非他命及K 他命之晶體1 包，驗前淨重0.133 公克，│
│  │驗後淨重0.128 公克（林侑徵扣押物品清單編號01部分）。  │
├─┼───────────────────────────┤
│4 │含K 他命之粉末5 包，檢驗結果分別為：驗前淨重18.542公│
│  │克，驗後淨重18.537公克、驗前淨重32.941公克，驗後淨重│
│  │32.936公克、驗前淨重90.774公克，驗後淨重90.769公克、│
│  │驗前淨重99.018公克，驗後淨重99.013公克、驗前淨重14│
│  │2.388 公克，驗後淨重142.373 公克（林侑徵扣押物品清單編│
│  │號03部分，7 包中之5 包）。                            │
├─┼───────────────────────────┤
│5 │電子磅秤2 台（林侑徵扣押物品清單編號10部分）。        │
├─┼───────────────────────────┤
│6 │含K 他命之K 他命副料1 包，驗前淨重78.781公克，驗後淨重│
│  │78.764公克（林侑徵扣押物品清單編號24部分，3 包中之1 包│
│  │）。                                                  │
└─┴───────────────────────────┘
附表三：
┌─┬───────────────────────────┐
│編│扣押之物品                                            │
│號│                                                      │
├─┼───────────────────────────┤
│1 │不含K 他命之粉末2 包（林侑徵扣押物品清單編號03部分，7 │
│  │包中之2 包）。                                        │
├─┼───────────────────────────┤
│2 │磺鏀銨酸鈉1 罐。                                      │
├─┼───────────────────────────┤
│3 │無水檸檬酸1 罐。                                      │
├─┼───────────────────────────┤
│4 │金硫酸1 罐。                                          │
├─┼───────────────────────────┤
│5 │海藻晶華1 罐。                                        │
├─┼───────────────────────────┤
│6 │香料1 罐。                                            │
├─┼───────────────────────────┤
│7 │麻醉劑10支。                                          │
├─┼───────────────────────────┤
│8 │安非他命吸食器1 組。                                  │
├─┼───────────────────────────┤
│9 │NOKIA N95 手機（序號：000000000000000 ）1 支含遠傳門號│
│  │卡1 張（0000000000）。                                │
├─┼───────────────────────────┤
│10│NOKIA 5610手機（序號：000000000000000）1 支。         │
├─┼───────────────────────────┤
│11│NOKIA 2608手機1 支含門號（0000000000）。              │
├─┼───────────────────────────┤
│12│化學程序工業1 本。                                    │
├─┼───────────────────────────┤
│13│華僑銀行存摺1 本。                                    │
├─┼───────────────────────────┤
│14│郵局存摺1 本。                                        │
├─┼───────────────────────────┤
│15│本票共4 張。                                          │
├─┼───────────────────────────┤
│16│不明粉末1 包（毛重430公克）。                         │
├─┼───────────────────────────┤
│17│K 他命副料2 包（林侑徵扣押物品清單編號24部分，3 包中之│
│  │2 包）。                                              │
├─┼───────────────────────────┤
│18│內有K他命殘渣果汁機1 台。                             │
├─┼───────────────────────────┤
│19│含有K他命殘渣鍋鏟1 個。                               │
└─┴───────────────────────────┘